臺灣新竹地方法院民事簡易判決  
111年度竹簡字第156號
原      告  林志明  
被      告  陳素珠  
訴訟代理人  陳坤呈  
上列當事人間請求損害賠償事件，本院於民國111 年6 月16日辯
論終結，判決如下：
    主      文
被告應給付原告新臺幣壹萬伍仟肆佰元，及自民國一一一年六月
四日起至清償日止，按週年利率百分之五計算之利息。
原告其餘之訴駁回。
訴訟費用由被告負擔百分之五，餘由原告負擔。
本判決原告勝訴部分得假執行。
原告其餘假執行聲請駁回。
    事實及理由
一、原告主張：被告於民國111 年1 月8 日10時9 分許，駕駛車
    牌號碼000-0000號自用小客車（下稱肇事車輛），行經新竹
    市中山路431巷口(天公壇門口)時，因被告倒車未依規定，
    不慎碰撞由原告所駕駛而停放於上開地點之車牌號碼0000-0
    0號自用小客車（下稱系爭車輛），致系爭車輛受有損害。
    嗣系爭車輛送廠修理，系爭車輛修復費用為新臺幣（下同）
    76,000元，且因系車輛修復期間，原告無法使用系爭車輛而
    支出14日之租用代步車費用共56,000元，並因本件車禍受有
    精神上痛苦，併請求精神慰撫金200,000元，合計332,000元
    ，均應由被告賠償。另經原告向新竹市香山區調解委員會聲
    請調解，因意見不一致，故調解不成立。為此，爰依侵權行
    為之法律關係提起本件訴訟。並聲明：㈠被告應賠償原告281
    ,600元，及自起訴狀繕本送達之翌日起至清償日止，按週年
    利率5%計算之利息。㈡願供擔保，請准宣告假執行。
二、被告則以：伊認為原告亦有過失，故僅同意修車費76,000元
    之七成，餘則不同意等語置辯。並聲明：原告之訴駁回。
三、得心證之理由：
　㈠原告主張之上開事實，除被告應賠付之金額外，業據其提出
    與所述相符之道路交通事故當事人登記聯單、道路交通事故
    現場圖、新竹市香山區調解委員會調解不成立證明書、新竹
    市警察局第三分局香山派出所受(處)、理案件證明單、系爭
    車輛行車執照、車輛維修估價單、現場及車損照片等件為證
    （見本院卷第11至71頁），並經本院依職權調取本件道路交
    通事故調查卷宗，核閱其內之道路交通事故現場圖、道路交
    通事故談話紀錄表、道路交通事故初步分析研判表、舉發違
    反道路交通管理事件通知單、道路交通事故影像截圖紀錄表
    及照片黏貼紀錄表等件無誤（見本院卷第81至104 頁），且
    為被告訴訟代理人到庭所是認（見本院卷第124 頁），自堪
    認原告主張之事實為真實。
　㈡按汽車倒車時，應顯示倒車燈光或手勢後，謹慎緩慢後倒，
    並應注意其他車輛及行人，道路交通安全規則第110 條第2 
    款定有明文。上開規範當屬汽車駕駛人於駕駛時應負之注意
    義務。經查，本件車禍發生時，被告於新竹市北區中山路43
    1 巷口（天公壇）前，因倒車未依規定謹慎緩慢後倒並注意
    其他車輛，致碰撞後方停駛路邊之系爭車輛，有前開初步分
    析研判表、道路交通事故現場圖、道路交通事故影像截圖紀
    錄表及照片黏貼紀錄表附卷可參，足認被告對於本件車禍之
    發生，顯有過失，且其過失行為與系爭車輛受損之結果間具
    有相當因果關係，是被告就本件肇事應負過失侵權行為責任
    ，洵堪認定。
　㈢次按因故意或過失，不法侵害他人之權利者，負損害賠償責
    任；汽車、機車或其他非依軌道行駛之動力車輛，在使用中
    加損害於他人者，駕駛人應賠償因此所生之損害；不法毀損
    他人之物者，被害人得請求賠償其物因毀損所減少之價額。
    民法第184 條第1 項前段、第191 條之2 前段、第196 條分
    別定有明文。本件被告就本件車禍事故之發生確有過失，自
    應就所致原告所有之系爭車輛毀損負損害賠償之責，已如前
    述，則原告本於侵權行為之法律關係，訴請被告賠償損害，
    於法有據。茲就原告請求之項目與金額審酌如下：
　⒈系爭車輛修復費用部分：
　⑴按不法毀損他人之物者，依民法第196 條規定，應向被害人
    賠償其物因毀損所滅少之價額，並非賠償修理其物所實際支
    出之修理費。故物被不法毀損後，僅須其物之價額減少，即
    須賠償其所減少之價額。至其物有無修理？及其修理費有無
    實際支出？在所不問。此為民法第213 條第1 項所謂之法律
    另有規定，自應適用該另有之規定辦理。衡諸一般汽車維修
    廠修理汽車，均是開出估價單後，再由車主決定是否修復，
    本件系爭車輛確有如估價單上所載之損失，原告所有之系爭
    車輛縱尚未進行維修，仍得請求維修之費用。
　⑵又按物被毀損時，被害人除得依民法第196 條請求賠償外，
    並不排除民法第213 條至第215 條之適用。依民法第196 條
    請求賠償物被毀損所減少之價額，得以修復費用為估定之標
    準，但以必要者為限（例如︰修理零件以新品換舊品，應予
    折舊），此有最高法院77年度第9 次民事庭會議決議可資參
    照。又參之營利事業所得稅查核準則第95條第6款規定，固
    定資產提列折舊採用定率遞減法者，以1 年為計算單位，其
    使用期間未滿1 年者，按實際使用之月數相當於全年之比例
    計算之，不滿1 月者，以月計。再依行政院公布之固定資產
    耐用年數表及固定資產折舊率表，系爭車輛為自用小客車，
    依固定資產耐用年數表第二類第三項規範，耐用年數為5 年
    ，再依固定資產折舊率表之定率遞減法，每年折舊率為1000
    分之369 ，但其最後1 年之折舊額，加歷年折舊累計額，總
    和不得超過該資產成本原額10分之9 。從而，系爭車輛修復
    費用之零件部分，應以扣除折舊後費用為限。
　⑶查原告所有之系爭車輛受損後，經送車廠估修結果，其必要
    之修復費用為76,000元（其中含工資費用6,000元、烤漆費
    用10,000元、零件費用60,000元），業據原告提出估價單影
    本在卷可參（見本院卷第11頁），經核該估價單所列各修復
    項目與系爭車輛受損之情形相符，堪認確係屬修復系爭車輛
    所必要。又系爭車輛於95年9 月出廠，有原告提出之行車執
    照在卷可憑（見本院卷第21頁），雖不知實際出廠之日，惟
    依民法第124 條第2 項之規定，可推定其為該月15日，堪以
    該日期為出廠日期。系爭車輛於111 年1 月8 日碰撞受損，
    距離出廠日為已使用超過5 年，依前揭說明，上開零件費用
    60,000元扣除折舊金額後，被告所應賠償之零件費用應為6,
    000元（計算式：60,000 ×0.1＝6,000）。至於工資費用6,00
    0元及烤漆費用10,000元，因不屬於零件，自無折舊之適用
    ，且該部分之支出，足認屬於修復系爭車輛之必要費用。是
    以，系爭車輛損壞修復之必要修復費用合計為22,000元（計
    算式：6,000＋6,000＋10,000＝22,000）。
　⒉租用代步車費用部分：
　　原告固主張系爭車輛需時14日始得修復，因此將需租借代步
    車，每日租金4,000元，費用合計56,000元，得請求被告賠
    償云云。惟原告迄今尚未將系爭車輛送修，為原告當庭所自
    陳（見本院卷第124 頁），自難認原告已受有支出租用代步
    車費用之損害，則損害既未發生，即無賠償之可言；再系爭
    車輛將來維修時，原告之需車狀況如何，實屬未定，原告復
    未就其送修之際，確有用車需求，且用車次數、時間已達一
    定之程度，而有租車必要乙節，舉證以實其說，要難認其確
    因本件事故而受有支出租用代步車費用之損害，是原告此部
    分請求，委屬無據，不應准許。　
  ⒊精神慰撫金部分：
　　原告另主張其因本件訴訟而來往奔波，被告應賠償其精神慰
    撫金200,000元云云，然按不法侵害他人之身體、健康、名
    譽、自由、信用、隱私、貞操，或不法侵害其他人格法益而
    情節重大者，被害人雖非財產上之損害，亦得請求賠償相當
    之金額，民法第195 條第1 項前段定有明文。查原告於審理
    中自承並無受傷等語（見本院卷第124 頁），可知原告並無
    身體、健康之人格法益受損，僅有車損。揆諸前述，即令原
    告確因本件訴訟而來往奔波，亦僅為其為行使自身訴訟權利
    之個人選擇，縱其生活果因此受有不便，仍與上開規定所指
    得請求精神慰撫金之情形有間。此外，原告復未能具體說明
    其有何等人格權受損並舉證以佐，是以原告請求精神慰撫金
    之部分，當屬無據，尚難准許。
　㈣惟按損害之發生或擴大，被害人與有過失者，法院得減輕賠
    償金額或免除之，民法第217 條第1 項定有明文。又按紅實
    線設於路側，用以禁止臨時停車；汽車停車時，應依下列規
    定：一、禁止臨時停車處所不得停車；汽車駕駛人，臨時停
    車有下列情形之一者，處300 元以上600 元以下罰鍰：三、
    在設有禁止臨時停車標誌、標線處所臨時停車。道路交通標
    誌標線號誌設置規則第149 條第1 項第1 款第5 目、道路交
    通安全規則第112 條第1 項1 款、道路交通管理處罰條例第
    55條第1 項第3 款亦定有明文。查被告固有前述之過失，然
    原告有在禁止臨時停車標線（即俗稱之紅線）處違規停車或
    暫停不當而肇事之過失，此有新竹市警察局道路交通事故初
    步分析研判表、舉發違反道路交通管理事件通知單、道路交
    通事故影像截圖紀錄表及照片黏貼紀錄表在卷可考（見本院
    卷第87、89頁），是原告與有過失之情，應堪認定。是以，
    本院衡酌前述兩造之過失情節及本件車禍事故發生原因力之
    強弱程度，認被告及原告就本件車禍事故之發生，應負之過
    失責任比例各為七成及三成，並依上開規定，自應減輕被告
    30%之賠償責任。依此計算結果，原告得請求被告按70%過失
    比例賠償15,400元（計算式：22,000×30% ＝15,400）。
四、末按給付無確定期限者，債務人於債權人得請求給付時，經
    其催告而未為給付，自受催告時起，負遲延責任；其經債權
    人起訴而送達訴狀，與催告有同一之效力；遲延之債務，以
    支付金錢為標的者，債權人得請求依法定利率計算之遲延利
    息；應付利息之債務，其利率未經約定，亦無法律可據者，
    週年利率為5%，民法第229 條第2 項、第233 條第1 項前段
    、第203 條分別定有明文。本件係屬侵權行為損害賠償之債
    ，自屬無確定期限者，又以支付金錢為標的，則依上揭法律
    規定，原告就其得請求被告給付之金額部分，請求自起訴狀
    繕本送達之翌日起加計週年利率5%之利息，亦屬有據，應予
    准許。而本件起訴狀繕本係於111 年5 月24日寄存送達於被
    告住所所在地之警察機關，有送達證書1 紙存卷可憑（見本
    院卷第115頁），依民事訴法第138 條第2 項規定，於111 
    年6 月3 日生送達效力，是原告請求遲延利息之起算日為11
    1 年6 月4日，堪以認定。
五、綜上所述，原告依侵權行為之法律關係，請求被告給付15,4
    00元，及自起訴狀繕本送達之翌日即111 年6 月4 日起至清
    償日止，按週年利率5%計算之遲延利息，洵屬有據，應予准
    許；逾此範圍之請求，則屬無據，應予駁回。
六、本件係依民事訴訟法第427 條第1 項適用簡易訴訟程序所為
    被告一部敗訴之判決，應依同法第389 條第1 項第3 款規定
    ，就原告勝訴部分，依職權宣告假執行。又原告就其勝訴部
    分，聲明供擔保宣告假執行，僅係促使法院職權發動，毋庸
    另予准駁之表示。至原告敗訴部分，其假執行之聲請，因訴
    之駁回已失所附麗，應併予駁回。
七、本件事證已臻明確，兩造其餘之攻擊防禦方法及所提證據，
    於判決結果不生影響，爰不一一論列，附此敘明。
八、訴訟費用負擔之依據：民事訴訟法第79條。
中　　華　　民　　國　　111 　年　　7 　　月　　15　　日
                  新竹簡易庭  法  官  黃致毅
以上正本證明與原本無異。
如不服本判決，須於判決送達後20日內向本庭提出上訴狀（應按
他造當事人之人數附繕本）；如委任律師提起上訴者，應一併繳
納上訴審裁判費。
中　　華　　民　　國　　111 　年　　7 　　月　　15　　日
                              書記官  蕭宛琴